---
title: "Implicancia de Tenacibaculosis en la mortalidad en Salmón del Atlántico"
author: "Constanza Pino Ajenjo"
date: "`r Sys.Date()`"
output: html_document
---

```{r setup, include=FALSE}
knitr::opts_chunk$set(echo = TRUE)
library(ggplot2)
library(dplyr)
library(readxl)
library(tidyverse)
library(kableExtra)
library(pander)
library(DT)

```

Descripción del problema a resorver: 
La Tenacibaculosis es una infección bacteriana cuya etiología Tenacibaculum maritimus (Flexibacter maritimus) afecta principalmente al cultivo de Salmón del Atlántico. Principalmente se evidencian lesiones macroscópicas en la superficie del cuerpo; úlceras, necrosis, boca erosionada, aletas deshilachadas y cola con pudrición,
y a veces necrosis en las branquias y los ojos (congestión choroidal y hemorragia sub-choroidal, a veces con ruptura del ojo). Por tal motivo, es importante determinar la implicancia de la mortalidad causada por Tenacibaculosis en agua de mar.

Variables de estudio: ingreso, peso promedio, mortalidad y mortalidad por Tenacibaculosis. 
Factor a analizar: Centro
Número total de observaciones: 13

```{r Preparar datos,echo=TRUE}
#Cargar la base de datos en el objeto Tena:
Tena <- read_excel("Tenacibaculosis.xlsx", sheet=1,na="NA")
#Establecer Centro como factor:
Tena$Centro <- as.factor(Tena$Centro)
#Ordenar el objeto Tena:
tidy_Tena <- select(Tena,Centro,Ingreso,Peso_g,Mortalidad, Mort_Tena)

# Tabla de datos en objeto Tena con función datatable:
DT::datatable(tidy_Tena,caption="Tabla 1: base de datos")

#Resumen de datos usando tabla con función pander
pander(summary(tidy_Tena,caption="Resumen data frame"))
hist(tidy_Tena$Ingreso,main="Histograma Ingreso",xlab="Ingreso",col="blue")
hist(tidy_Tena$Peso_g,main="Histograma Peso",xlab="Peso (g)",col="red")
hist(tidy_Tena$Mortalidad,main="Histograma Mortalidad",xlab="Mortalidad",col="orange")
hist(tidy_Tena$Mort_Tena,main="Histograma Mortalidad Tenacibaculosis",xlab="Mortalidad Tenacibaculosis",col="green")
```

