---
title: "Evaluación de la dieta en la mortalidad del Salmón del Atlántico"
author: "Constanza Pino Ajenjo"
date: "`r Sys.Date()`"
output: html_document
---

```{r setup, include=FALSE}
knitr::opts_chunk$set(echo = TRUE)

library(ggplot2)
library(dplyr)
library(readxl)
library(kableExtra)
library(pander)
library(DT)
library(gridExtra)
library(psych)
library(car)
library(readr)
library(lmtest)
library(boot)
library(stats)
library(stats4)

```

**Introducción**

**1.** **Descripción del problema a resolver:** 

Han surgido dietas especiales y funcionales que atacan los principales problemas sanitarios que afectan a los peces, e incluso alternativas que ayudan a los ejemplares a recuperarse tras los blooms de algas en centros de cultivo en agua mar [^1]. Debido a su impacto en la salud de Salmón del Atlántico, es importante evaluar la relación de la dieta en la mortalidad en los centros de cultivo en agua de mar.

[^1]: AQUA. Nutrición: Las súper dietas para el cultivo del salmón. https://www.aqua.cl/reportajes/nutricion-las-super-dietas-cultivo-salmon/


**2.** **Datos analizados:** 
Se analiza los resultados de las siguientes variables observadas en 186 jaulas (Unidad) en centros de agua mar con 2 tipos de Dieta (Dieta) durante los últimos 3 años: 

- número de ingreso de peces (Ingreso)

- peso promedio de los peces cosechados en kilogramos (Peso_cosecha)

- proporción de la mortalidad (Mortalidad) 


**Análisis exploratodio de los datos**

**1.** **Exploración y depuración de los datos**

**1.1** **Balanceo de datos:**

1) Se filtran las dietas con mayor y similar número de n muestreal (BES1  y BS1).

2) Se calcula la proporción (Prop_Mort) entre el número de mortalidad (Mortalidad) con respecto al número de peces ingresados, para usar como variable de estudio.

3) Se explora si las variables son números o carácteres y, luego se transforman las variables Unidad y Dieta en factores.

4) Se identifica que los datos estén balanceados usando una tabla de frecuencia de los datos.

```{r Preparar datos,echo=TRUE}

#Cargar la base de datos en el objeto Salar:
Salar <- read_excel("Salar.xlsx", sheet=1,na="NA")
Salar <- na.omit(Salar)
head(Salar)

#Explorar si las variables son números o carácteres:
str(Salar)

#Transformar Unidad y Dieta a factor usando as.factor, luego visualizar que Unidad y Dieta estén transformados adecuadamente a factor y que los datos están balanceados:
Salar$Unidad <- as.factor(Salar$Unidad)
Salar$Dieta <- as.factor(Salar$Dieta)
summary(Salar)

```


**1.2.** **Tablas de resumen:**

En la Tabla 1 se muestra la base de datos que se utiliza en este trabajo y, luego, en la Tabla 2 está un resumen de estadística descriptiva.

```{r Tablas de datos y estadística, echo=TRUE}

#Generar una tabla con la base de datos de Dieta con función datatable:
DT::datatable(Salar,caption="Tabla 1. Base de datos")

#Resumen de estadística descriptiva con función pander:
pander(summary(Salar,caption="Tabla 2. Resumen data frame"))

```



**1.3.** **Gráficos de histogramas y boxplot:**

Se describe la variación de cada variable de estudio usando histogramas y boxplot. En la Figura 1 se muestran los histogramas de ingreso, peso de cosecha promedio (kg) y porporción de la mortalidad. Mientras que en la Figura 2 y 3 se muestran los boxplot de las mismas variables por Unidad y Dieta respectivamente. 

```{r Histogramas, echo=TRUE}
#Observar el comportamiento de las variables en estudio usando histogramas y boxplot (valor atípico se muestra en punto de color rojo):

hist_ing <- ggplot(Salar,aes(Ingreso))+
  geom_histogram(fill="lightblue",color="darkblue",bins=10)+
  labs(title = "Número de peces ingresados")

hist_peso <- ggplot(Salar,aes(Peso_cosecha))+
  geom_histogram(fill="lightblue",color="darkblue",bins=8)+
  labs(title = "Peso de cosecha promedio")

hist_mort <- ggplot(Salar,aes(Prop_Mort))+
  geom_histogram(fill="lightblue",color="darkblue",bins=10)+
  labs(title = "Proporción de mortalidad")

grid.arrange(hist_ing, hist_peso, hist_mort, ncol=1, nrow =3)

```

Figura 1. En esta figura se observa que el histograma de número de peces ingresado no tiene una distribución normal, el histograma de peso de cosecha promedio tiene una distribución hacia la izquierda y el histograma de proporción de la mortalidad tiene una distribución hacia la derecha. 


```{r ,echo=TRUE}

bi <-ggplot(data=Salar, aes(x=Unidad,y=Ingreso))+geom_boxplot()
bp <-ggplot(data=Salar, aes(x=Unidad,y=Peso_cosecha))+geom_boxplot()
bm <-ggplot(data=Salar, aes(x=Unidad,y=Prop_Mort))+geom_boxplot()

grid.arrange(bi, bp, bm, ncol=1, nrow =3)
```

Figura 2. Se observa que el número de peces ingresados por jaula son distintos por Centro de agua de mar, mientras que gran parte del peso de cosecha promedio está en un rango entre 4 y 6 kg. En cuanto a la proporción de la mortalidad se encuentra en un rango entre 5% y 50%. 


```{r Boxplot variables por Dieta ,echo=TRUE}

blot_ing <- ggplot(Salar,aes(y=Ingreso,x=Dieta, color=Dieta))+
  geom_boxplot()+theme(legend.position="none")

blot_peso <- ggplot(Salar,aes(y=Peso_cosecha,x=Dieta, color=Dieta))+
  geom_boxplot()+theme(legend.position="none")

blot_mort <- ggplot(Salar,aes(y=Prop_Mort,x=Dieta, color=Dieta))+
  geom_boxplot()+theme(legend.position="none")

grid.arrange(blot_ing, blot_peso, blot_mort, ncol=1, nrow =3)


```

Figura 3. En los diagramas de caja y bigotes se representa el primer cuartil y tercer cuartil, la mediana con la línea central y los valores atípicos con los puntos de color rojo. Se observa que la mediana del número de peces ingresados y el peso de cosecha promedio por Dieta son muy cercanos, respectivamente. Por otro lado, la mediana de la proporción de la mortalidad por Dieta difieren. 



**1.4.** **Gráficos de interacción entre variables y factores:**

En las siguiente Figura 4 se muestran los gráficos de interacción entre cada variable cuantitativa y los factores Unidad y Dieta.

```{r Gráficos blot interacción y design interacción ,echo=TRUE}
#Establecer relación entre variables cuantitativas y factores usando gráficas de correlación, boxplot, interacción o de tamaño de los efectos:

ip1 <- interaction.plot(Salar$Unidad,Salar$Dieta, Salar$Peso_cosecha,trace.label="Dieta",fun=mean, xlab="Unidad",ylab="Peso cosecha",type="b", col= c("black", "blue"),pch=c(19,17))
 
ip2 <- interaction.plot(Salar$Unidad,Salar$Dieta,Salar$Prop_Mort,trace.label="Dieta",fun=mean,xlab="Unidad",ylab="Proporción de mortalidad",type="b", col= c("black", "blue"),pch=c(19,17))

id1 <- plot.design(Salar$Peso_cosecha ~ Salar$Unidad*Salar$Dieta,xlab="Factores", ylab="Peso cosecha")
 
id2 <- plot.design(Salar$Prop_Mort ~ Salar$Unidad*Salar$Dieta,xlab="Factores", ylab="Proporción de mortalidad")

```


**2.** **Evaluación de los supuestos**

Se evalúa si se cumplen los tres supuestos con los siguientes métodos basados en análisis de residuales:  

```{r Gráfico modelo lineal del análisis de varianza  , echo=TRUE}
#Anova en la forma de modelo lineal

m1 <- lm(Salar$Prop_Mort ~ Salar$Dieta)
anova(m1) %>% kable(digits = 3)

plot(m1)

```

**1) Independencia:** se evalúa con gráfico de residuales y test de Durbin-Watson


```{r Independencia con gráfico de análisis de residuales, echo=TRUE}

plot(m1$residuals, pch=20, col = "blue",
cex.lab=1.25, cex.axis=1.25)

```



```{r Independencia con Prueba de Durbin-Watson, echo=TRUE}

#H0: Son independientes o no existe autocorrelación.
#HA: No son independientes y existe autocorrelación.

dwtest(Prop_Mort ~ Dieta, data = Salar,
alternative = c("two.sided"),
iterations = 15)

```

**2) Homocedasticidad:** se usa gráfico de residuales vesus ajustado de un modelo lineal y Prueba de Levene.

Figura 6. En el gráfico de Residuals vs Fitted se evalúa la homocedasticidad, donde la línea roja muestra el promedio de los valores. En este gráfico, se observa aumento de los valores ajustados hacia la derecha mientras aumenta la dispersión de los residuales indicando que no hay homocedasticidad. 

```{r Homogeneidad de varianzas con gráfico de análisis de residuales, echo=TRUE}

plot(m1, 1, pch=20, col = "blue")


```
```{r Homogeneidad de varianza con Prueba de Levene}

lv <- leveneTest(Prop_Mort ~ Dieta, data = Salar,
           center = "median")

lv %>% kable(digits = 3, caption = "Homogenecidad con Prueba de Levene")

```

**3) Normalidad:** se evalúa con análisis de residuales de un  lineal general. 

Figura 7. En el gráfico de abajo se determina si se cumple el supuesto de normalidad. La línea diagonal de color azul indica los cuantiles teóricos en la distribución normal. En este segundo gráfico se observa que la distribución de los residuos se desvía de la distribución normal teórica, debido a que los residuos se apartan de la diagonal.

```{r Normalidad con gráfico de análisis de residuales, echo=TRUE}

qqPlot(m1) 

```


Se realizaron las evaluaciones de los principales tres supuestos, dándo como resultados que solo se cumple el supuesto de independencia y no se cumplen los supuestos de homogenecidad de varianzas y distribución normal. Por lo tanto, un modelo lineal con distribución normal no es adecuado para analizar la proporción de la mortalidad en función de la dieta. Se realizará un modelo lineal generalizado.



**3.** **Hipótesis:**

- Hipótesis nula (H0): la dieta no tiene relación con la proporción de la mortalidad del Salmón del Atlántico.

- Hipotesis alternativa (H1): la dieta si tiene relación con la proporción de la mortalidad.


**4.** **Prueba de hipótesis**

Se genera un modelo lineal generalizado Binomial junto con anova del modelo. El p-value del modelo logit en las dos dietas (BS1 y BES1) es menor a 0,05 (95% de confianza), por lo tanto se rechaza la hipotesis nula (H0). Sin embargo, al comparar los valores AIC entre modelo nulo y modelo logit, el modelo nulo tiene menor valor que el modelo logit, o sea, el modelo nulo es mejor este que el modelo logit. 

Por ende, solo considerando el modelo nulo, la variable dieta está asociada a la proporción de la mortalidad. Además, se requiere de otra u otras variables predictoras además de la dieta para poder explicar la proporción de la mortalidad.

```{r Modelo lineal generalizado Binomial ,echo=TRUE}

#Modelo lineal generalizado con Binomial:

mod_nulo <- glm(Prop_Mort ~ 1, family=binomial, data = Salar)
summary(mod_nulo)$coef %>% kable()

mod_logit <- glm(Prop_Mort ~ Dieta, family=binomial, data = Salar)
summary(mod_logit)$coef %>% kable()

plot(mod_nulo)
plot(mod_logit)

AIC(mod_nulo,mod_logit)
BIC(mod_nulo,mod_logit)

anova(mod_logit, test ='Chisq')
```


**4.** **Conclusión principal**

- La hipotesis nula es rechazada, es decir, la dieta está asociada a la proporción de la mortalidad del Salmón del Atlántico.

- Se debe incluir otra u otras variables predictoras además de la dieta, para poder explicar la proporción de la mortalidad.

- A partir de este análisis se puede estudiar cual tipo de dieta tiene mayor relación en la proporción de la mortalidad, creando nuevas hipotésis y sometiendo a otros modelos estadísticos.

