---
title: "Implicancia de Tenacibaculosis en la mortalidad de Salmón del Atlántico"
author: "Constanza Pino Ajenjo"
date: "`r Sys.Date()`"
output: 
  beamer_presentation:
    theme: Malmoe
    colortheme: seahorse
    fonttheme: professionalfonts
    includes:
      in_header: mystyle.tex
subtitle: Diplomado en Análisis de datos con R para la Acuicultura
institute: Pontificia Universidad Católica de Valparaíso
---

```{r setup, include=FALSE, comment=TRUE}
knitr::opts_chunk$set(echo = FALSE)

library(knitr)
library(ggplot2)
library(dplyr)
library(readxl)
library(tidyverse)
library(kableExtra)
library(pander)
library(DT)
library(gridExtra)

```

## Introducción

**Descripción del problema a resolver:** 
Tenacibaculosis es una infección bacteriana cuya etiología Tenacibaculum maritimus (Flexibacter maritimus) afecta principalmente al cultivo de Salmón del Atlántico. Principalmente se evidencian lesiones macroscópicas en la superficie del cuerpo; úlceras, necrosis, boca erosionada, aletas deshilachadas y cola con pudrición, y a veces necrosis en las branquias y los ojos (congestión choroidal y hemorragia sub-choroidal, a veces con ruptura del ojo). Debido a su impacto en la salud de Salmón del Atlántico, es importante analizar si los actuales tipos de dieta tienen alguna implicancia en la mortalidad por Tenacibaculosis en los centros de cultivo en agua de mar.

## Introducción

**Variables de estudio:** 
En este trabajo se observan las variables obtenidas durante los últimos cinco años en cada centro de cultivo en agua de mar:
- número de ingreso de peces 
- peso promedio de los peces cosechados en kilogramos (Peso_cosecha)
- número de mortalidad total (Mortalidad)
- número de mortalidad causada por Tenacibaculosis (Mort_Tena)

**Factores a analizar:** 
- tipos de alimentos (Alimento).

**Número total de observaciones:** 
- 236 jaulas de cultivo en agua de mar (Unidad).

**Hipótesis:**
- Hipótesis nula (H0): los tipos de alimentos son iguales en la mortalidad por Tenacibaculosis.

- Hipotesis alternativa (H1): los tipos de alimentos son distintos.


## Desarrollo

**Análisis exploratorio de los datos mortalidad por Tenacibaculosis**

```{r Histograma, warning=FALSE, echo = TRUE, message=FALSE, out.width = '70%', fig.align='center',fig.cap="Histograma de Mortalidad por Tenacibaculosis}

My_Theme = theme(axis.title.x = element_text(size = 18),
  axis.text.x = element_text(size = 18),
  axis.title.y = element_text(size = 18),
  axis.text.y = element_text(size = 18))

hist_Tena <- ggplot(tidy_Tena,aes(Mort_Tena))+
  geom_histogram(fill="lightblue",color="black",bins=10)+
  labs(title = "Mortalidad por Tenacibaculosis")

blot_Tena <- ggplot(tidy_Tena,aes(y=Mort_Tena,x=Alimento))+
  geom_boxplot(fill="lightgreen",outlier.colour = "red")+
  labs(y="Mort. Tenacibaculosis",x="Tipo de Alimento")

theme_classic()

hist_Tena+My_Theme
blot_Tena+My_Theme

```

## Desarrollo

**Análisis exploratorio: tipo de alimento vs mortalidad por Tenacibaculosis**
```{r blot, warning=FALSE, echo = TRUE, message=FALSE, out.width = '70%', fig.align='center',fig.cap="Tipo de alimento vs Mortalidad por Tenacibaculosis}

My_Theme = theme(axis.title.x = element_text(size = 18),
  axis.text.x = element_text(size = 18),
  axis.title.y = element_text(size = 18),
  axis.text.y = element_text(size = 18))

blot_Tena <- ggplot(tidy_Tena,aes(y=Mort_Tena,x=Alimento))+
  geom_boxplot(fill="lightgreen",outlier.colour = "red")+
  labs(y="Mort. Tenacibaculosis",x="Tipo de Alimento")

theme_classic()

blot_Tena+My_Theme
```




## Desarrollo

**Tablas de resumen:**


```{r Tablas de datos y estadística 1, echo=TRUE}

DT::datatable(tidy_Tena,caption="Tabla 1. Número de peces ingresados, peso cosecha, mortalidad total, mortalidad Tenacibaculosis, mortalidad BKD y mortalidad SRS por Unidad")

```



## Desarrollo

```{r}

```

