---
title: "Implicancia de Tenacibaculosis en la mortalidad de Salmón del Atlántico"
author: "Constanza Pino Ajenjo"
date: "`r Sys.Date()`"
output: 
  beamer_presentation:
    theme: Malmoe
    colortheme: seahorse
    fonttheme: professionalfonts
    includes:
      in_header: mystyle.tex
subtitle: Diplomado en Análisis de datos con R para la Acuicultura
institute: Pontificia Universidad Católica de Valparaíso
---

```{r setup, include=FALSE, comment=TRUE}
knitr::opts_chunk$set(echo = FALSE)

library(ggplot2)
library(dplyr)
library(readxl)
library(tidyverse)
library(kableExtra)
library(pander)
library(DT)
library(gridExtra)
```

## INTRODUCCIÓN

**Descripción del problema a resolver:** 
Tenacibaculosis es una infección bacteriana cuya etiología Tenacibaculum maritimus (Flexibacter maritimus) afecta principalmente al cultivo de Salmón del Atlántico. Principalmente se evidencian lesiones macroscópicas en la superficie del cuerpo; úlceras, necrosis, boca erosionada, aletas deshilachadas y cola con pudrición, y a veces necrosis en las branquias y los ojos (congestión choroidal y hemorragia sub-choroidal, a veces con ruptura del ojo). Debido a su impacto en la salud de Salmón del Atlántico, es importante analizar la influencia de esta enfermedad en la mortalidad en los centros de cultivo en agua de mar.

## INTRODUCCIÓN

**Variables de estudio:** 
En este trabajo se observan las variables obtenidas durante los últimos cinco años en cuanto a número de ingreso de peces a cada centro de cultivo en agua de mar, peso promedio de los peces cosechados en kilogramos (Peso_cosecha), número de mortalidad total (Mortalidad) y número de mortalidad causada por Tenacibaculosis (Mort_Tena), número de mortalidad por Enfermedad Bacteriana del Riñón (Mort_BKD) y número de mortalidad por Septicemia Rickettsial Salmonídea (Mort_SRS).

**Factor a analizar:** 
Los factores son las variables Unidad en agua de mar (Unidad) y tipo de alimento (Alimento).

**Número total de observaciones:** 
Se analizan los resultados observados en 236 unidades o jaulas de cultivo en agua de mar.

## INTRODUCCIÓN

**Resumen de los métodos estadísticos aplicados:**

**Hipótesis:**
Hipótesis nula (H0) es que Tenacibaculosis no afecta significativamente la mortalidad de Salmón del Atlántico.
Hipotesis alternativa (H1) es que Tenacibaculosis si afecta significativamente la mortalidad de Salmón del Atlántico.

**Conclusión principal:**

## INTRODUCCIÓN

## R Markdown

This is an R Markdown presentation. Markdown is a simple formatting syntax for authoring HTML, PDF, and MS Word documents. For more details on using R Markdown see <http://rmarkdown.rstudio.com>.

When you click the **Knit** button a document will be generated that includes both content as well as the output of any embedded R code chunks within the document.

## Slide with Bullets

- Bullet 1
- Bullet 2
- Bullet 3

## Slide with R Output

```{r Preparar datos, echo = TRUE}

#Cargar la base de datos en el objeto Tena:
Tena <- read_excel("Tenacibaculosis.xlsx", sheet=1,na="NA")
Tena <- na.omit(Tena)
head(Tena)

#Ordenar Tena creando un objeto tidy_Tena con las variables de interés:
tidy_Tena <- select(Tena,Unidad,Alimento,Ingreso,Peso_cosecha,Mortalidad,Mort_Tena,Mort_BKD,Mort_SRS)
head(tidy_Tena)

#Explorar si las variables son números o carácteres:
str(tidy_Tena)

#Transformar Unidad y Alimento a factor usando as.factor, luego visualizar que Unidad y Alimento estén transformados adecuadamente a factor y que los datos están balanceados:
tidy_Tena$Unidad <- as.factor(tidy_Tena$Unidad)
tidy_Tena$Alimento <- as.factor(tidy_Tena$Alimento)
summary(tidy_Tena)
table(tidy_Tena$Unidad,tidy_Tena$Alimento)
```

## Slide with Plot

```{r pressure}
plot(pressure)
```

