---
title: "Implicancia de Tenacibaculosis en la mortalidad de Salmón del Atlántico"
author: "Constanza Pino Ajenjo"
date: "`r Sys.Date()`"
output: 
  beamer_presentation:
    theme: Malmoe
    colortheme: seahorse
    fonttheme: professionalfonts
    includes:
      in_header: mystyle.tex
subtitle: Diplomado en Análisis de datos con R para la Acuicultura
institute: Pontificia Universidad Católica de Valparaíso
---

```{r setup, include=FALSE, comment=TRUE}
knitr::opts_chunk$set(echo = FALSE)

library(ggplot2)
library(dplyr)
library(readxl)
library(tidyverse)
library(kableExtra)
library(pander)
library(DT)
library(gridExtra)
```

## Introducción

**1.** **Descripción del problema a resolver:** 
Tenacibaculosis es una infección bacteriana cuya etiología Tenacibaculum maritimus (Flexibacter maritimus) afecta principalmente al cultivo de Salmón del Atlántico. Principalmente se evidencian lesiones macroscópicas en la superficie del cuerpo; úlceras, necrosis, boca erosionada, aletas deshilachadas y cola con pudrición, y a veces necrosis en las branquias y los ojos (congestión choroidal y hemorragia sub-choroidal, a veces con ruptura del ojo). Debido a su impacto en la salud de Salmón del Atlántico, es importante analizar la influencia de esta enfermedad en la mortalidad en los centros de cultivo en agua de mar.

## Introducción

**2.** **Variables de estudio:** 
En este trabajo se observan las variables obtenidas durante los últimos cinco años en cuanto a número de ingreso de peces a cada centro de cultivo en agua de mar, peso promedio de los peces cosechados en kilogramos (Peso_cosecha), número de mortalidad total (Mortalidad) y número de mortalidad causada por Tenacibaculosis (Mort_Tena), número de mortalidad por Enfermedad Bacteriana del Riñón (Mort_BKD) y número de mortalidad por Septicemia Rickettsial Salmonídea (Mort_SRS).

**3.** **Factor a analizar:** 
Los factores son las variables Unidad en agua de mar (Unidad) y tipo de alimento (Alimento).

**4.** **Número total de observaciones:** 
Se analizan los resultados observados en 236 unidades o jaulas de cultivo en agua de mar.

## Introducción

**5.** **Resumen de los métodos estadísticos aplicados:**



**6.** **Hipótesis:**
Hipótesis nula (H0) es que Tenacibaculosis no afecta significativamente la mortalidad de Salmón del Atlántico.
Hipotesis alternativa (H1) es que Tenacibaculosis si afecta significativamente la mortalidad de Salmón del Atlántico.

**7.** **Conclusión principal:**



## Desarrollo

**Preparación de los datos**
1. Cargar la base de datos en el objeto Tena:
```{r Preparar datos 1, echo = TRUE}

Tena <- read_excel("Tenacibaculosis.xlsx", sheet=1,na="NA")
Tena <- na.omit(Tena)
head(Tena)

```

## Desarrollo
2. Ordenar Tena creando un objeto tidy_Tena con las variables de interés:
```{r Preparar datos 2, echo = TRUE}

tidy_Tena <- select(Tena,Unidad,Alimento,Ingreso,Peso_cosecha,Mortalidad,Mort_Tena,Mort_BKD,Mort_SRS)
head(tidy_Tena)
```

## Desarrollo
3. Explorar si las variables son números o carácteres:
```{r Preparar datos 3, echo=TRUE}

str(tidy_Tena)

```


## Desarrollo
4. Transformar Unidad y Alimento a factor usando as.factor, luego visualizar que Unidad y Alimento estén transformados adecuadamente a factor y que los datos están balanceados:
```{r Preparar datos 4, echo=TRUE}

tidy_Tena$Unidad <- as.factor(tidy_Tena$Unidad)
tidy_Tena$Alimento <- as.factor(tidy_Tena$Alimento)
summary(tidy_Tena)
table(tidy_Tena$Unidad,tidy_Tena$Alimento)
```


## Slide with Plot

```{r pressure}
plot(pressure)
```

