---
title: "Evaluación de la dieta en la mortalidad del Salmón del Atlántico"
author: "Constanza Pino Ajenjo"
date: "`r Sys.Date()`"
output:
  beamer_presentation:
    theme: Malmoe
    colortheme: seahorse
    fonttheme: professionalfonts
    includes:
      in_header: mystyle.tex
      subtitle: Diplomado en Análisis de datos con R para la Acuicultura
institute: Pontificia Universidad Católica de Valparaíso
---

```{r setup, include=FALSE, comment=TRUE}
knitr::opts_chunk$set(echo = FALSE)

library(knitr)
library(ggplot2)
library(dplyr)
library(tidyr)
library(readxl)
library(kableExtra)
library(pander)
library(DT)
library(gridExtra)
library(stats)
library(stats4)
library(car)

```


## Introducción

**Descripción del problema a resolver:** 

Han surgido dietas especiales y funcionales que atacan los principales problemas sanitarios que afectan a los peces, e incluso alternativas que ayudan a los ejemplares a recuperarse tras los blooms de algas en centros de cultivo en agua mar [^1]. Debido a su impacto en la salud de Salmón del Atlántico, es importante evaluar la relación de la dieta en la mortalidad en los centros de cultivo en agua de mar.

[^1]: AQUA. Nutrición: Las súper dietas para el cultivo del salmón. https://www.aqua.cl/reportajes/nutricion-las-super-dietas-cultivo-salmon/

**Objetivo:** 

Analizar si la dieta afecta la mortalidad de Salmón Atlántico en 136 jaulas (Unidad) en centros de agua mar durante los últimos 3 años.


```{r Preparar datos, include=FALSE, comment=FALSE}

#Cargar la base de datos en el objeto Dietas:
Salar <- read_excel("Salar.xlsx", sheet=1,na="NA")
Salar <- na.omit(Salar)
head(Salar)

#Explorar si las variables son números o carácteres:
str(Salar)

#Transformar Unidad y Dieta a factor usando as.factor, luego visualizar que Unidad y Dieta estén transformados adecuadamente a factor y que los datos están balanceados:
Salar$Unidad <- as.factor(Salar$Unidad)
Salar$Dieta <- as.factor(Salar$Dieta)
summary(Salar)

```


## Análisis exploratorio de los datos

**1.** **Descripción de la variación de las variables:**

1) Histogramas: las tres variables exploradas no tienen distribución normal.

```{r Histogramas,warning=FALSE, message=FALSE, out.width = '70%', fig.align='center'}
#Observar el comportamiento de las variables en estudio usando histogramas y boxplot (valor atípico se muestra en punto de color rojo):

hist_ing <- ggplot(Salar,aes(Ingreso))+
  geom_histogram(fill="lightblue",color="darkblue",bins=10)+
  labs(title = "Número de peces ingresados")

hist_peso <- ggplot(Salar,aes(Peso_cosecha))+
  geom_histogram(fill="lightblue",color="darkblue",bins=8)+
  labs(title = "Peso promedio de cosecha")

hist_mort <- ggplot(Salar,aes(Prop_Mort))+
  geom_histogram(fill="lightblue",color="darkblue",bins=10)+
  labs(title = "Prop. de mortalidad")

grid.arrange(hist_ing, hist_peso, hist_mort, ncol=1, nrow =3)

```

## Análisis exploratorio de los datos

**1.** **Descripción de la variación de las variables:**

2) Boxplot de las variables por factor Unidad: 

```{r ,warning=FALSE, message=FALSE, out.width = '70%', fig.align='center'}

bi <-ggplot(data=Salar, aes(x=Unidad,y=Ingreso))+geom_boxplot()
bp <-ggplot(data=Salar, aes(x=Unidad,y=Peso_cosecha))+geom_boxplot()
bm <-ggplot(data=Salar, aes(x=Unidad,y=Prop_Mort))+geom_boxplot()

grid.arrange(bi, bp, bm, ncol=1, nrow =3)

```


## Análisis exploratorio de los datos

**1.** **Descripción de la variación de las variables:**

3) Diagrama de caja y bigotes de las variables por factor Dieta: solo difiere la proporción de la mortalidad según el tipo de dieta

```{r Boxplot variables por tipo de Dieta ,warning=FALSE, message=FALSE, out.width = '70%', fig.align='center'}

blot_ing <- ggplot(Salar,aes(y=Ingreso,x=Dieta, color=Dieta))+
  geom_boxplot()+theme(legend.position="none")

blot_peso <- ggplot(Salar,aes(y=Peso_cosecha,x=Dieta, color=Dieta))+
  geom_boxplot()+theme(legend.position="none")

blot_mort <- ggplot(Salar,aes(y=Prop_Mort,x=Dieta, color=Dieta))+
  geom_boxplot()+theme(legend.position="none")

grid.arrange(blot_ing, blot_peso, blot_mort, ncol=1, nrow =3)

```

## Evaluación de los supuestos

Se evalua los siguientes 3 supuestos:

1) **Independencia de las varibales:** si se cumple (gráfico de residuales y test de Durbin-Watson)

2) **Homocedasticidad:** no se cumple (gráfico de residuales versus ajustados y Prueba de Levene)

3) **Normalidad:** no se cumple (análisis de residuales de un modelo lineal) 


## Hipótesis

- **Hipótesis nula (H0):** la dieta no tiene relación con la proporción de la mortalidad del Salmón del Atlántico.. 

- **Hipotesis alternativa (H1):** la dieta si tiene relación con la proporción de la mortalidad.


## Prueba de hipótesis

Resultado del modelo lineal generalizado con Binomial:

**Hipotesis nula (H0):** se rechaza considerando solo el modelo nulo (distribución binomial)

**Hipotesis nula (H0):** se acepta la hipótesis alternativa, aunque se requiere de otra u otras variables predictoras además de la dieta para poder explicar la proporción de la mortalidad.


## Conclusión

- La hipotesis nula es rechazada, es decir, la dieta está asociada a la proporción de la mortalidad del Salmón del Atlántico.

- Se debe incluir otra u otras variables predictoras además de la dieta, para poder explicar la proporción de la mortalidad.



